【裁判字號】    97,消債抗,43
【裁判日期】    970923
【裁判案由】    更生事件
【裁判全文】
臺灣板橋地方法院民事裁定            97年度消債抗字第43號
抗  告  人  甲○○
代  理  人  李淵聯律師
上列抗告人因消費者債務清理事件聲請暫免繳納費用，對於中華
民國97年6月26日本院97年度消債更字第421號裁定提起抗告，本
院裁定如下：
    主  文
抗告駁回。
抗告程序費用由抗告人負擔。
    理  由
一、原裁定意旨以：本件抗告人聲請更生雖主張其無資力支出消
    費者債務清理條例第6 條（下稱本條例）所定費用，並聲請
    本院准予暫免繳納云云，惟聲請人既係聲請更生，並非聲請
    清算，自無本條例第7 條第1 項准予暫免繳納更生必要費用
    規定之適用，爰駁回其暫免繳納清算費用之聲請。
二、聲請及抗告意旨略以：抗告人已55歲，再求職有困難，全年
    均無收入，爰聲請暫免繳納本件更生程序所需之土地建物測
    量鑑定費用。又抗告人現金給付雖有困難，但只要時間充足
    即可舒緩，尤以更生程序繁雜，待認可更生方案已歷時半年
    以上，債務人更能以每3月給付1次度過難關。其現為計程車
    司機，然景氣不佳、油價上漲、無人叫車，因兩岸三通在即
    ，是時大陸旅客將以每日3000人之勢湧入臺灣，而計程車收
    入必增收益。又抗告人有土地13筆，祖產細分，為中正機場
    附近之特種農業用地，變現困難，但可在更生方案中提供債
    權人為擔保。原裁定認為更生程序不適用本條例第7 條，然
    該法條既規定於第1 章總則之通則中，亦應適用於第2 章更
    生程序，原裁定以此駁回聲請，顯有不合等語，爰求為廢棄
    原裁定，准許抗告人暫免繳納鑑定費用。
三、按本條例第7條第1項，固規定債務人聲請清算而無資力支出
    前條費用者，得聲請法院以裁定准予暫免繳納，然本條規定
    ，旨在使聲請清算之債務人，於無財產而無資力預納聲請費
    及程序進行必要費用時，為使清算程序順利進行，乃規定債
    務人得聲請法院以裁定准予暫免繳納開費用。是以，債務人
    聲請更生，既係以將來收入作為償債來源，要求債務人將來
    須有一定收入之望，始合更生程序，此為立法之本旨；再者
    ，本條例第7 條雖為總則之規定，然其立法文義於該條第1
    項既已明示「債務人聲請『清算』而無資力支出前條費用者
    ，得聲請法院以裁定准予暫免繳納」，顯係有意排除聲請更
    生之情形，是抗告意旨僅以體例編於總則，即謂於更生程序
    亦有其適用，應屬有誤。從而原裁定於97年6 月26日以抗告
    人係聲請更生，並非聲請清算，無從准予暫免繳納費用，而
    駁回其聲請，於法並無違誤。
四、況按當事人無資力支出訴訟費用者，固得聲請訴訟救助，然
    所謂無資力係指窘於生活，且缺乏經濟信用者而言（參照最
    高法院43年台抗字第152 號裁判意旨）。本件抗告人自陳尚
    有土地13筆，變現困難之情，然抗告人自由處分變現縱有困
    難，衡情其以此不動產為信用，暫予抵押質借，籌措款項以
    支出本件鑑定費新台幣3 萬餘元，應非困難。故本件更生程
    序縱有抗告人所述本條例第7 條第1 項之總則適用，惟抗告
    人亦不合於第7 條第2 項無資力支出費用之條件，自不應准
    予暫免繳納費用。抗告意旨指摘原裁定為不當，求予廢棄云
    云，為無理由，應予駁回。
五、結論：本件抗告為無理由，爰依消費者債務清理條例第11條
    第2 項、第15條，民事訴訟法第495 條之1 第1 項、第449
    條第1 項、第95條、第78條，裁定如主文。
中    華    民    國    97    年    9     月    23    日
                  民事第二庭    審判長法  官  蕭胤瑮
                                      法  官  程怡怡
以上正本證明與原本無異                法  官  陳財旺
本裁定不得再抗告
中    華    民    國    97    年    9     月    23    日
                                      書記官  孫國慧


司法院資訊處製作；財團法人民間司法改革基金會備份。
